最高法院民事裁定　　　　　　　　　 111年度台上字第1811號
上　訴　人　吳浤勝
　　　　　　吳偉銘
共　　　同
訴訟代理人　呂郁斌律師
被 上訴 人　薛夏林
　　　　　　薛丞凱
　　　　　　薛福林
上列當事人間請求確認優先購買權事件，上訴人對於中華民國11
1年5月4日臺灣高等法院高雄分院第二審判決（111年度上字第13
號），提起上訴，本院裁定如下：
    主  文
上訴駁回。
第三審訴訟費用由上訴人負擔。
    理  由
一、按上訴第三審法院，非以原判決違背法令為理由，不得為之
    。又提起上訴，上訴狀內應記載上訴理由，表明原判決所違
    背之法令及其具體內容，暨依訴訟資料合於該違背法令之具
    體事實，其依民事訴訟法第469條之1規定提起上訴者，並應
    具體敘述為從事法之續造、確保裁判之一致性或其他所涉及
    之法律見解具有原則上重要性之理由，同法第467條、第470
    條第2項定有明文。而依同法第468條規定，判決不適用法規
    或適用不當者，為違背法令；依同法第 469條規定，判決有
    該條所列各款情形之一者，為當然違背法令。是當事人提起
    上訴，如以同法第 469條所列各款情形為理由時，其上訴狀
    或理由書應表明該判決有合於各該條款規定情形之具體內容
    ，及係依何訴訟資料合於該違背法令之具體事實。如依同法
    第 468條規定，以原判決有不適用法規或適用法規不當為理
    由時，其上訴狀或理由書應表明該判決所違背之法令條項，
    或大法官解釋、憲法法庭裁判字號，或成文法以外之習慣或
    法理等及其具體內容，暨係依何訴訟資料合於該違背法令之
    具體事實；如依同法第469條之1規定提起上訴，則應具體敘
    述為從事法之續造、確保裁判之一致性或其他所涉及之法律
    見解具有原則上重要性之理由。上訴狀或理由書如未依上述
    方法表明，或其所表明者與上開法條規定不合時，即難認為
    已合法表明上訴理由，其上訴自非合法。
二、本件上訴人對於原判決提起上訴，雖以該判決違背法令為由
    ，惟核其上訴理由狀所載內容，係就原審取捨證據、認定事
    實之職權行使，所論斷：上訴人之父親吳益至於其共有（應
    有部分9000/0000000）坐落高雄市○○區○○段 000地號土
    地（下稱系爭土地）上，興建未辦保存登記門牌號碼高雄市
    ○○區○○路00巷00號建物（下稱系爭建物）時，未有分管
    之約定或經全體共有人同意，屬無權占有系爭土地之特定部
    分。吳益至雖將系爭建物之事實處分權讓與上訴人，上訴人
    不得適用或類推適用民法第425條之1規定，推定系爭建物就
    所坐落系爭土地位置有租賃關係存在，自不得依土地法第10
    4條第1項規定，主張就系爭土地之應有部分有優先購買權。
    從而，上訴人請求確認其等就臺灣橋頭地方法院 108年度司
    執字第 26894號強制執行事件拍賣吳益至關於系爭土地之應
    有部分有優先購買權，為無理由，應予駁回等情，指摘為不
    當，並就原審已論斷或其他於判決結果無影響者，泛言未論
    斷，而未表明依訴訟資料合於該違背法令之具體事實，並具
    體敘述為從事法之續造、確保裁判之一致性或其他所涉及之
    法律見解具有原則上重要性之理由，難認已合法表明上訴理
    由。依首揭說明，應認其上訴為不合法。末查，上訴人提出
    之本院93年度台上字第1792號判決，與本件之事實不同，尚
    不能比附援引，附此敘明。
三、據上論結，本件上訴為不合法。依民事訴訟法第 481條、第
    444條第1項、第95條、第78條，裁定如主文。
中    華    民    國   111    年    7     月    21    日
                      最高法院民事第七庭
                          審判長法官  林  恩  山  
                                法官  吳  青  蓉  
                                法官  黃  麟  倫  
                                法官  吳  美  蒼  
                                法官  邱  瑞  祥  
本件正本證明與原本無異
                                      書  記  官
中    華    民    國   111    年    8     月    1     日